【裁判字號】    90,交上訴,2237
【裁判日期】    901231
【裁判案由】    過失致死
【裁判全文】
臺灣高等法院臺中分院刑事判決                  九十年度交上訴字第二二三七號
    上  訴  人  臺灣台中地方法院檢察署檢察官
    上  訴  人  乙○○
    即  被  告
右上訴人等因被告過失致死案件，不服臺灣台中地方法院九十年度交訴緝字第一四號
中華民國九十年十月三十日第一審判決（起訴案號：臺灣台中地方法院檢察署八十八
年度偵字第二三八七三號），提起上訴，本院判決如左：
      主  文
原判決撤銷。
乙○○從事業務之人，因業務上之過失致人於死，處有期徒刑捌月。
      事  實
一、乙○○（起訴書誤載為陳永川）係怡華計程車行之營業計程車司機，為從事駕駛
    業務之人。於民國（下同）八十八年四月一日上午十時五十分許，駕駛車牌號碼
    Ｕ６－６５１號計程車搭載客人，沿台中市○○路由國光路往學府路方向行駛，
    行經台中市○○路○段一七一號前停車讓客人下車，原應注意停車時應依車輛順
    行方向緊靠道路右側及停車向外開啟車門時，應注意行人、車輛並讓其先行，且
    依當時情況天氣晴朗、日間有自然光線、直路且路面乾燥無缺陷並無障礙物，並
    無不能注意之情事，詎乙○○竟疏未注意，於上開地點當客人欲下車時，未緊靠
    道路右側停車，且因所搭載之客人下車未付車資即行離去時，乙○○匆忙打開駕
    駛座車門，疏未注意後方車輛並讓其先行，適有鍾淑娟駕駛車號ＴＤＭ－７５８
    號機車由計程車後方同向駛至上開地點，因來不及防備，致機車撞擊計程車車門
    ，機車失控往左前方滑倒，再與同方向駛至而對此突發狀況無法注意由劉東錡所
    駕駛車牌號碼ＯＱ－２１１１號自小客車右後方發生碰撞，以致鍾淑娟受有顱腦
    挫傷，經送醫後於同日上午十一時二十分許不治死亡。
二、案經台中市警察局第三分局報請台灣台中地方法院檢察署檢察官相驗後自動偵查
    起訴。
      理  由
一、右開犯罪事實業據上訴人即被告（以下簡稱為被告）乙○○於警訊、偵查及原審
    審理時分別供認不諱（見相驗卷第三頁至第四頁、第十二頁反面及一四號原審卷
    第十九頁），核與証人劉東錡於警訊時證述之情節相符，並有道路交通事故調查
    表一份及現場照片十二張等在卷可稽。又被害人鍾淑娟所駕駛之機車撞擊計程車
    車門失控滑倒等情，亦經檢察官勘驗被告計程車左前車門確有油漆脫落及凹陷等
    跡象屬實，製有履勘現場筆錄在卷足稽。另被害人確因本件車禍而死亡，亦經台
    灣台中地方法院檢察署檢察官督同法醫師相驗屍體屬實，並製有相驗屍體證明書
    、驗斷書及勘驗筆錄等在卷可憑。被告於本院審理時翻異部分前供，辯稱係因案
    外人劉東錡車速過快以致肇事云云，核係事後圖卸之詞，不足採信。
二、按汽車停車時應依車輛順行方向緊靠道路右側及停車向外開啟車門時，應注意行
    人、車輛並讓其先行，道路交通安全規則第一百十二條第一項第十五款、第二項
    分別定有明文，被告為職業駕駛人，業其自承在卷（見本院卷第二十八頁），自
    應注意上開道路交通安全規定。又肇事當時天氣晴朗、日間有自然光線、直路且
    路面乾燥無缺陷並無障礙物，有上開道路交通事故調查報告表足按，並無不能注
    意之情事。詎被告駕駛上開營業小客車於停車時竟應注意並能注意，而疏未注意
    緊靠路右側停車，且開啟左前門時未看清左後來車，即貿然開啟車門，以致發生
    本件車禍，過失之責，委無可辭。復觀本件經送請台灣省台中市區車輛行車事故
    鑑定委員會鑑定及台灣省汽車肇事覆議鑑定委員會覆議結果，均認被告駕駛營業
    小客車未靠路右側停車，且開啟左前門時未看清左後來車，為肇事原因，有各該
    鑑定委員會鑑定意見書及覆議函可稽，益證被告之行為有過失。又被告之過失行
    為與被害人之死亡間具有相當因果關係，是被告之犯行洵堪認定。
三、查被告係職業駕駛人，其於執行業務中肇事致人於死，核其所為係犯刑法第二百
    七十六條第二項之業務上過失致人於死罪。原審予以論罪科刑，固非無見，惟查
    刑法第六十二條前段所規定之自首，係以對於未發覺之犯罪自首而接受裁判為要
    件，故犯罪行為人應於有偵查犯罪職權之公務員未發覺犯罪事實或犯罪人之前自
    首犯罪，且接受裁判，兩項要件兼備，始得依刑法第六十二條前段自首之規定減
    輕其刑。本件被告於肇事後在承辦警員尚不知肇事者係何人之前，固曾向承辦警
    員丙○○自承係肇事者，但嗣於原審法院審理中逃匿，經原審法院發布通緝後，
    始於九十年九月二十七日緝獲歸案，有原審卷足憑，被告既在原審審理時逃匿，
    即無接受裁判之意思，核與刑法第六十二條前段所規定自首之要件不合，原審依
    自首之規定予以減輕其刑，自有違誤。次查原判決論結欄贅引罰金罰鍰提高標準
    條例第二條，亦有可議。被告上訴意旨指摘原判決量刑過重，雖無理由，但檢察
    官上訴意旨指摘原判決依自首之規定減輕其刑不當及原判決量刑過輕，則非無理
    由，應由本院將原判決予以撤銷改判。爰審酌被告過失程度非輕、肇事後被告僅
    由其車行對被害人家屬賠償部分損害（新台幣五十萬元），被告迄今尚未與被害
    人之家屬達成和解等一切情狀，量處如主文第二項所示之刑，以示懲儆。
四、據上論結，應依刑事訴訟法第三百六十九條第一項前段、第三百六十四條、第二
    百九十九條第一項前段、刑法第二百七十六條第二項、罰金罰鍰提高標準條例第
    一條前段，判決如主文。
本案經檢察官甲○○到庭執行職務。
中      華      民      國      九十     年      十二     月    三十一  日
                                    臺灣高等法院臺中分院刑事第八庭
                                          審判長法  官  羅  得  村
                                                法  官  陳  毓  秀
                                                法  官  劉  榮  服
右正本證明與原本無異。
如不服本判決應於收受送達後十日內向本院提出上訴書狀，其未敘述上訴之理由者並
得於提起上訴後十日內向本院補提理由書（均須按他造當事人之人數附繕本）。
                                                書記官  陳  俞  豪
中      華      民      國      九十一   年      一       月     二     日
附錄論罪科刑條文：
刑法第二百七十六條第二項：
從事業務之人，因業務上之過失犯前項之罪者，處五年以下有期徒刑或拘役，得併科
三千元以下罰金。
                                                                        Ｉ


司法院資訊處製作；財團法人民間司法改革基金會備份。
